臺灣桃園地方法院小額民事判決
110年度壢小字第1538號
原      告    余○○  （真實年籍姓名詳卷）
法定代理人    余○○  （真實年籍姓名詳卷）          
兼訴訟代理人  張○○  （真實年籍姓名詳卷）
被      告    東鋒交通有限公司


法定代理人    周美津  
被      告    潘彥龍  
共      同
訴訟代理人    鍾霈文  
上列當事人間請求損害賠償事件，本院於民國111年1月18日言詞
辯論終結，判決如下：
    主    文
一、被告應連帶給付原告新臺幣玖佰貳拾肆元，及均自民國一百
    一十年十二月十七日起至清償日止，按年利率百分之五計算
    之利息。
二、原告其餘之訴駁回。
三、訴訟費用新臺幣壹仟元，其中新臺幣伍拾柒元由被告連帶負
    擔，餘由原告負擔。
四、本判決原告勝訴部分得假執行。
    理 由 要 領
一、本件依民事訴訟法第436條之18第1項規定，除下列理由要領
    外，僅記載主文，其餘省略。　　
二、原告主張：被告潘彥龍於民國108年12月21日12時35分許，
    駕駛被告東鋒交通有限公司（下稱被告東鋒公司）所有之車
    牌號碼000-00號營業貨運曳引車（下稱肇事車輛），行經桃
    園市楊梅區大成路與武營街口處時，本應注意行至有號誌之
    交岔路口，遇有前行或轉彎之車道交通壅塞即不應逕行駛入
    交岔路口內，及起步時應注意其他車（人）安全，竟疏未注
    意及此，撞擊前方由訴外人微笑單車股份有限公司（下稱微
    笑單車公司）所有，原告所騎乘之腳踏自行車（下稱系爭腳
    踏車），致系爭腳踏車受損（下稱系爭事故），因而產生維
    修費用新臺幣（下同）9,235元（皆為零件），該費用本應
    由被告賠償微笑單車公司，惟原告係利害關係之第三人，且
    已支付微笑單車公司上開維修費用，自得依法承受微笑單車
    公司之權利，原告並因系爭事故受有精神上之痛苦，故請求
    精神慰撫金7,000元。又被告東鋒公司為被告潘彥龍之僱用
    人，被告潘彥龍於系爭事故發生時，係為被告東鋒公司執行
    職務而駕駛被告東鋒公司所有之肇事車輛，被告東鋒公司自
    應與被告潘彥龍負連帶損害賠償責任。為此，爰依民法第18
    4條第1項前段、第188條第1項及第312條之規定，請求被告
    連帶給付上開維修費用及慰撫金等語，並聲明：被告應連帶
    給付原告16,235元，及均自起訴狀繕本送達翌日起至清償日
    止，按年利率5％計算之利息。
三、被告則以：原告騎乘系爭腳踏車慢車行駛於人行道上，未充
    分注意車前狀況，故原告應自負5成的肇事責任等語，資為
    抗辯，並聲明：原告之訴駁回。
四、本院之判斷：
　㈠按故意或過失，不法侵害他人之權利者，負損害賠償責任；
    受僱人因執行職務，不法侵害他人之權利者，由僱用人與行
    為人連帶負損害賠償責任；汽車、機車或其他非依軌道行駛
    之動力車輛，在使用中加損害於他人者，駕駛人應賠償因此
    所生之損害，民法第184條第1項前段、第188條第1項前段、
    第191條之2前段分別定有明文。又行車前應注意之事項，依
    下列規定：七、起駛前應顯示方向燈，注意前後左右有無障
    礙或車輛行人，並應讓行進中之車輛行人優先通行；汽車行
    駛至交岔路口，其行進、轉彎，應依下列規定：十三、行至
    有號誌之交岔路口，遇有前行或轉彎之車道交通擁塞時，應
    在路口停止線前暫停，不得逕行駛入交岔路口內，致號誌轉
    換後，仍未能通過妨礙其他車輛通行。道路交通安全規則第
    89條第1項第7款、第102條第1項第13款，亦有明文規定。
　㈡經查，被告潘彥龍於警詢時陳稱：我由大成路往中山路方向
    直行，行經事故路口因前方車輛停等我也跟著停下來，我停
    在行人穿越道上，當前方車輛前進時我也跟著前進，我一起
    步聽到聲音就發現壓到東西等語；原告於警詢時則稱：我騎
    乘系爭腳踏車要從大成路靠近武營街的路口，要到對面往新
    農街（往大同國小），我看到路口有一台砂石車停在那邊，
    我就要繞過對方騎腳踏車過馬路，我剛要過馬路砂石車突然
    就開始往前，我的腳踏車就被砂石車撞到等語（見本院卷第
    38至39頁），並參以道路交通事故現場圖及現場事故照片可
    知（見本院卷第31頁、第40至43頁），肇事車輛因前方車流
    壅塞而停駛於行人穿越道上且路口號誌已轉換成紅燈，而系
    爭腳踏車則係於路口號誌顯示為綠燈時行進中之慢車，是依
    上開規定，被告潘彥龍本應行至有號誌之交岔路口，遇有前
    行之車道交通擁塞時，應在路口停止線前暫停，且嗣後起駛
    時本應顯示方向燈，注意左右來車並禮讓直行車先行，而依
    事故地點為天氣晴、日間自然光線、柏油路面濕潤但無缺陷
    、無障礙物且視距良好等情，有上開事故調查表㈠可參（見
    本院卷第32頁），並無不能注意之情事，惟被告潘彥龍行經
    事故路口時，未先審視前方車流狀況，即貿然跟隨前車魚貫
    前進而停駛於該路口之行人穿越道上，且嗣後因前車向前移
    動，被告潘彥龍未先審視周遭車況，即貿然向前行駛肇生系
    爭事故，顯見被告潘彥龍駕駛肇事車輛，亦有起步未注意來
    車之過失，足認被告潘彥龍對於防止損害之發生顯未盡相當
    之注意，就本件交通事故之發生自有過失甚明。基此，被告
    潘彥龍之駕駛行為既有上述過失，且其過失行為與系爭腳踏
    車車損間有相當因果關係，復被告東鋒公司斯時為被告潘彥
    龍之僱用人，被告潘彥龍於系爭事故發生時，係為被告東鋒
    公司執行職務，揆諸前揭規定，被告潘彥龍自應與被告東鋒
    公司負侵權行為之連帶損害賠償責任。另系爭事故發生時，
    原告為綠燈時要通行之慢車，被告則為紅燈且停駛在行人穿
    越道上，且肇事車輛為營業貨運曳引車、車體龐大，原告僅
    能繞過肇事車輛通行，依當時之情形原告對肇事車輛貿然向
    前行駛等情實無預見可能性，而得為事先防範，至原告雖有
    慢車行駛於人行道之違規行為，惟依前揭事故現場圖及現場
    照片可知，原告係為繞過阻擋其通行之肇事車輛，始行駛於
    人行道上，故難認其就系爭事故之發生亦有過失，自無與有
    過失規定之適用，併予敘明。
  ㈢次按不法毀損他人之物者，被害人得請求賠償其物因毀損所
    減少之價額，民法第196條定有明文。依前揭規定請求賠償
    物被毀損所減少之價額，得以修復費用為估定之標準，但以
    必要者為限，而修理材料以新品換舊品，應予折舊（最高法
    院77年度第9次民事庭會議決議參照）。經查，系爭腳踏車
    之修繕費用為9,235元（皆為零件），有微笑公司估價單及
    回函附卷可參(見本院卷第8頁反面、第27頁)，而原告既係
    以新零件替代舊零件，自應就零件費用計算並扣除折舊，始
    屬公平；依行政院所頒固定資產耐用年數表及固定資產折舊
    率之規定，系爭腳踏車之耐用年數為3年，依定率遞減法每
    年折舊1000分之536，另依營利事業所得稅查核準則第95條
    第6項規定「固定資產提列折舊採用平均法、定率遞減法或
    年數合計法者，以一年為計算單位；其使用期間未折舊折舊
    滿一年者，按實際使用之月數相當於全年之比例計算之；不
    滿一月者，以月計。」，其最後一年之折舊額，加歷年折舊
    累計額，其總和不得超過該資產成本原額之十分之九；復查
    系爭腳踏車之正式啟用日為105年2月4日（見本院卷第27頁
    ），則出廠日必為105年2月4日前，迄本件事故發生時點108
    年12月21日，已使用逾3年，則零件扣除折舊後之修復費用
    估定為924元（計算式：9,235元×0.1＝924元，元以下四捨五
    入）。從而，原告得向被告請求系爭腳踏車之修復費用應為
    924元，逾此範圍之請求，則屬無據。
  ㈣再按人格權受侵害時，以法律有特別規定者為限，得請求損
    害賠償或慰撫金。又不法侵害他人之身體、健康、名譽、自
    由、信用、隱私、貞操、或不法侵害其他人格法益而情節重
    大者，被害人雖非財產上之損害，亦得請求賠償相當之金額
    ；前二項規定，於不法侵害他人基於父、母、子、女或配偶
    關係之身分法益而情節重大者，準用之。本件原告主張請求
    7,000元之精神慰撫金，揆諸上開規定，自應探究原告是否
    因系爭事故而受有人格權或身分法益之重大侵害。惟查，原
    告法定代理人業已當庭表示原告並未受傷等語（見本院卷第
    45頁反面），則原告因系爭事故僅受有因系爭腳踏車受損而
    生之損害，並無受有其他人格權或身分法益之侵害，則依前
    開說明，原告據此請求精神慰撫金，亦難認有據，無從准許
    。
  ㈤就債之履行有利害關係之第三人為清償者，於其清償之限度
    內承受債權人之權利，但不得有害於債權人之利益，民法第
    312 條定有明文。查系爭腳踏車乃微笑單車公司所有，雖為
    被告潘彥龍執行被告東鋒公司職務途中，因駕駛不慎而發生
    碰撞，惟原告係就該系爭腳踏車與微笑單車公司成立使用借
    貸契約之當事人，就債之履行屬有利害關係之第三人，其既
    已繳清系爭腳踏車之修復費用，有微笑單車公司收款證明單
    在卷可憑（見本院卷第15頁），則依上開規定，原告自得為
    債務之清償，並於其清償之限度內，承受債權人即微笑單車
    公司之權利。
　㈥末按給付無確定期限者，債務人於債權人得請求給付時，經
    其催告而未為給付，自受催告時起，負遲延責任。其經債權
    人起訴而送達訴狀，或依督促程序送達支付命令，或為其他
    相類之行為者，與催告有同一之效力；遲延之債務，以支付
    金錢為標的者，債權人得請求依法定利率計算之遲延利息；
    應付利息之債務，其利率未經約定，亦無法律可據者，週年
    利率為百分之5，民法第229條第2項、第233條第1項前段、
    第203條分別定有明文。查本件損害賠償之債務，其給付並
    無確定期限，而本件起訴狀繕本係於110年12月16日送達被
    告，有送達證書附卷可稽（見本院卷第26-3至26-5頁），則
    被告均應自110年12月17日起負遲延責任。
五、綜上所述，原告依民法第184條第1項前段、第188條第1項、
    第312條之規定，請求被告連帶給付原告924元，及均自110
    年12月17日起至清償日止，按年利率5％計算之利息，為有理
    由，應予准許。逾此範圍，為無理由，不應准許。
中　　華　　民　　國　　111 　年　　1 　　月　　27　　日
                  中壢簡易庭      法  官  張博鈞
以上為正本係照原本作成。
如不服本判決，應於送達後20日內，向本院提出上訴狀並表明上
訴理由，如於本判決宣示後送達前提起上訴者，應於判決送達後
20日內補提上訴理由書（須附繕本）。
如委任律師提起上訴者，應一併繳納上訴審裁判費。
中　　華　　民　　國　　111 　年　　1 　　月　　27　　日
                                  書記官  張季容
附錄：
一、民事訴訟法第436條之24第2項：
    對於小額程序之第一審裁判上訴或抗告，非以其違背法令為
    理由，不得為之。
二、民事訴訟法第436條之25：
    上訴狀內應記載上訴理由，表明下列各款事項：
    （一）原判決所違背之法令及其具體內容。
    （二）依訴訟資料可認為原判決有違背法令之具體事實。
三、民事訴訟法第471 條第1 項：（依同法第436 條之32第2 項
    規定於小額事件之上訴程式準用之）上訴狀內未表明上訴理
    由者，上訴人應於提起上訴後20日內，提出理由書於原第二
    審法院；未提出者，毌庸命其補正，由原第二審法院以裁定
    駁回之。